最　高　行　政　法　院　判　決
　　　　　　　　　　　　　94年度判字第01105號
上　訴　人　甲○○○
　　　　　　丑○○
　　　　　　辛○○
　　　　　　壬○○
　　　　　　子○○
　　　　　　癸○○
　　　　　　寅○○
　　　　　　戊○○
　　　　　　丙○○
　　　　　　乙○○
　　　　　　丁○○
　　　　　　己○○
共　　　同
訴訟代理人　李佳翰律師
被 上訴 人　財政部臺灣省北區國稅局
代　表　人　庚○○
上列當事人間因贈與稅事件，上訴人對於中華民國93年2月6日臺
北高等行政法院91年度訴字第4114號判決，提起上訴。本院判決
如下：
　　主  文
上訴駁回。
上訴審訴訟費用由上訴人負擔。
　　理  由
一、本件上訴人在原審起訴主張：(一)訴願決定及原處分以家族會
    議見證書及上訴人辛○○訴請其他繼承人給付定期存款八分
    之一為論據，實際上仍屬同一證據方法。換言之，依不爭執
    真正之家族會議見證書，業已載明新臺幣（下同）4,900萬
    定存為遺產。然該見證書係被繼承人陳文通死亡前於83年12
    月26日所簽立，上訴人等，尤其是上訴人壬○○、辛○○、
    丑○○，尚未得知陳文通定存款項之來源下所為之意思表示
    ，職是，在不知定期存款來源下所簽立之見證書，即不足作
    為認定是否為遺產之依據。而上訴人辛○○依前開見證書請
    求其他繼承人給付定期存款八分之一，因係依家族會議見證
    書所為之訴訟，自亦無從以此遽認陳文通生前所領之定期存
    款係為遺產，自不待言。(二)被上訴人以提兌人並非僅為上訴
    人辛○○、壬○○、丑○○三人，其他繼承人亦為提領，故
    系爭存款並非僅屬渠等三人所有，而係遺產而屬全體繼承人
    所有。惟上訴人等於被繼承人陳文通死亡前，在不知系爭存
    款係源自上訴人辛○○、壬○○、丑○○三人之房租收入前
    ，由其他繼承人提領，並無違背常情可言。且提領人在法律
    上並非即屬所有權人，二者尚難相提並論。本件復查及訴願
    決定，爰引本院62年判字第127號判例意旨，主張存款以何
    人名義存入，即為物權之所有人云云；然查，存款存入銀行
    ，依通說實務見解，乃屬消費寄託契約，而依民法第603條
    規定無返還原物之義務，金融業者取得金錢之占有，依上揭
    判例意旨，動產所有權之歸屬，既以占有為要件，則結論應
    係該存款之所有權人為銀行或金融業者，惟該判例下段卻指
    存款人為存款之物權所有人，顯屬矛盾。另上訴人等業已提
    出證據證明陳文通無任何收入，亦無職業，且核對基隆市第
    一信用合作社愛三路分社帳戶內存款，均係固定按月以票據
    存入，足見該收入均屬前開上訴人辛○○等三人之房租收入
    ，實堪認定。本件被上訴人僅憑家族會議見證書記載內容，
    認定系爭存款非屬房租收入，要非妥適。(三)房屋所有權之登
    記名義人應享有房屋之使用收益權能，若該房屋有出租之客
    觀事實，則其租賃所得應歸該房屋之登記名義之所有權人所
    享有。查本件上訴人壬○○、辛○○、丑○○並未提供自己
    之房屋供陳文通出租，若有此事實，亦應由被上訴人負舉證
    責任。復查上訴人壬○○等三人為實質所有權人及登記名義
    人，並未有登記名義人與實質所有權人不符情事，若無信託
    關係存在，自應以登記名義人為租賃所得之取得人。本案上
    訴人壬○○等三人所有房屋，委由被繼承人出租，已有公證
    書可資為憑。依上開說明系爭租賃所得應歸屬於上訴人壬○
    ○等三人所有，並非陳文通所有。是本件陳文通之存款既係
    上訴人壬○○等三人之租賃所得，則陳文通生前由其中之被
    繼承人予以提兌，即非被繼承人對領取人之贈與，本件被上
    訴人未加詳查，逕自課徵上訴人等贈與稅，顯有違誤。(四)末
    按被繼承人代理上訴人壬○○、辛○○、丑○○等三人收取
    租金後存入自己之帳戶內，設若陳文通今非被繼承人，僅係
    上訴人壬○○等三人委任之代理人，受任人生前為委任人取
    得之財產，自應返還，否則即成立刑法背信罪，其繼承人亦
    不得主張該存款為遺產。亦即被繼承人代理上訴人壬○○等
    三人出租而收取之租金，並不因存在何人名義下，而變更其
    權利歸屬。次應探究者為租金之權利歸屬是否因訴訟上之主
    張及家族會議見證書，而變更所有權之歸屬？經查上開4,90
    0萬元既屬上訴人壬○○等三人所有，除非渠等三人另有其
    他法律行為，例如贈與，始能變更所有權歸屬，然被上訴人
    所提臺北地方法院85年重訴字第1674號本件上訴人辛○○民
    事勝訴判決以茲爭議，僅為當事人之攻防方法，尚非法律行
    為，且未對所有權歸屬有所變動，故不論當事人在訴訟中如
    何攻防，仍無法改變所有權歸屬。再觀本件系爭家族會議見
    證書，並非全體繼承人均在其上簽名（上訴人癸○○、子○
    ○未簽名），且上訴人中簽名者，係以「見證人」身分出席
    ，並未約定將4,900萬元作為被繼承人遺產之意思，復該家
    族會議見證書係立於民國83年12月26日，被繼承人則於84年
    8月28日死亡，被繼承人既尚未死亡，則該家族會議見證書
    ，即非遺產分割協議書，故該家族會議見證書亦未因此就4,
    900萬元之所有權歸屬有所變動，是本件系爭4,900萬元存款
    並非被繼承人遺產。(五)依63年5月8日基隆地方法院公證處及
    72年11月22日在紐約認證暨74年7月3日之授權書，該授權書
    載有所有坐落基隆市○○路32號及臺北市○○街○段22巷19
    號房屋授權其父即被繼承人出租等管理收益處分之行為，此
    有授權書可憑，被繼承人以代理人身分出租予第三人，亦有
    租賃契約可考。(六)上訴人壬○○68年1月10日就坐落臺北市
    中正區○○路○段19號房屋授權被繼承人代為出租管理等行
    為，此亦有授權書可憑，而被繼承人確將上開房屋出租予第
    三人，亦有租賃契約可憑。(七)參諸基市第一信用合件社被繼
    承人帳內存款情形，均係固定按月收入，且以票據存入，足
    見該等收入均屬出租房屋之收入，而上訴人壬○○等均授權
    被繼承人出租，並未有將該租金收入贈與被繼承人之意思，
    故4,900萬元並非被繼承人之遺產，全係被繼承人出租上訴
    人壬○○或辛○○房屋之租金收入。(八)自77年7月4日起至84
    年1月之租金收入，上訴人壬○○部分為1,387萬2,000元，
    上訴人辛○○部分為961萬元，上訴人丑○○部分為964萬元
    ，此自被繼承人基隆市第一信用合作社0000000000號帳戶，
    予以核算即知，為此訴請撤銷訴願決定及原處分之判決。
二、被上訴人則以：(一)依臺灣臺北地方法院88年10月12日北院義
    民水85重訴1674字第39340號函附「家族會議見證書」，載
    明本件繼承人即上訴人寅○○、丑○○、壬○○、辛○○、
    陳秀珠、陳麗玉六人於83年12月26日上午10時假基隆市○○
    路50號住宅出席見證雙親所遺留金器暨動產明細，其中定期
    存單有：第一銀行（無記名）1.到期日83年12月18日，金額
    100萬元8張；2.到期日84年1月10日，金額100萬元9張；3.
    到期日84年1月11日，金額100萬元9張；4.到期日84年1月28
    日，金額100萬元8張；5.到期日84年2月25日，金額100萬元
    5張；6.到期日84年3月8日，金額100萬元5張；7.到期日84
    年12月15日，金額100萬元10張，總計4,900萬元。現金部分
    有4,994,100元，上開金器現金定期存款之數目係83年12 月
    16日第1次所尋獲之數目，嗣後若有再尋獲，另行編列，家
    族見證人再行簽證。(二)次依臺灣臺北地方法院88年4月13 日
    北院義民水85重訴1674字第12866號函附第一銀行之銀行存
    款及利息資料，本件被繼承人陳文通所有無記名可轉讓定期
    存單，於其死亡前到期之本金、利息合計40,881,884元，於
    其死亡後始到期之本金、利息合計10,725,000元，經核對所
    提供定期存單到期日、提兌金額與「家族會議見證書」記載
    金額相符，茲說明兌領情形如次：1.83年12月27日以第一銀
    行基隆分行無記名可轉讓定期存單8張（到期日83年12月18
    日），每張面額100萬元，存單號碼自HA46901至HA46908，
    存款本金計8,000,000元及到期利息計505,384元，合計8,50
    5,384元，其中三張（存單號碼HA46901、HA46902、HA46908
    ）由上訴人寅○○兌領、三張（HA46903、HA46905、HA4690
    7）由高陳秀珠兌領、二張（HA46904、HA46906）由上訴人
    壬○○兌領。2.84年2月3日以(1)第一銀行基隆分行無記名可
    轉讓定期存單17張（到期日84年1月10日9張，84年1月28日8
    張），每張面額100萬元，存單號碼自HA46910至HA46920、H
    A52351至HA52356，存款本金計17,000,000元及到期利息1,1
    31,500元。(2)第一銀行草店尾分行無記名可轉讓定期存單4
    張（到期日84年1月11日），每張面額100萬元，存單號碼自
    HA53221至HA53223、HA53225，存款本金計4,000,000元及到
    期利息70,000元。以上(1)＋(2)合計22,201,500元，皆由高陳
    秀珠兌領。3.84年2月25日以當日到期之第一銀行草店尾分
    行無記名可轉讓定期存單5張，每張面額100萬元，存單號碼
    自HA53227至HA53231，存款本金計5,000,000元及到期利息
    84,375元，合計5,084,375元，由上訴人壬○○兌領。4.84
    年3月8日以當日到期之第一銀行草店尾分行無記名可轉讓定
    期存單5張，每張面額100萬元，存單號碼自HA53232、HA532
    34至HA53237，存款本金計5,000,000元及到期利息90,625元
    ，合計5,090,625元，由上訴人壬○○兌領。5.84年12月15
    日以當日到期之第一銀行基隆分行無記名可轉讓定期存單10
    張，每張面額100萬元，存單號碼自HA52361至 HA52370，存
    款本金計10,000,000元及到期利息計725,000元，合計10,72
    5,000元，皆由上訴人壬○○兌領，該部分因係繼承人於被
    繼承人死亡後提領，連同前揭被繼承人死亡前三年內贈與，
    另案列入被繼承人陳文通遺產稅補稅裁罰。(三)又依繼承人即
    上訴人壬○○於87年9月9日之說明書，確認購買前開無記名
    可轉讓定期存單資金來源乃由被繼承人陳文通帳戶提取及定
    期存款到期之利息轉存，並附基隆市第一信用合作社愛三路
    分社000141被繼承人帳戶之帳卡明細表資料佐證。該第一銀
    行無記名可轉讓定期存單金額4,900萬元於被上訴人未進行
    調查前，曾是當事人間返還所有物訴訟之標的，依臺灣臺北
    地方法院85年度重訴字第1674號民事判決，繼承人上訴人辛
    ○○僅請求繼承人即上訴人寅○○、高陳秀珠、上訴人壬○
    ○、上訴人甲○○○、上訴人子○○、上訴人癸○○等6人
    返還該定期存單金額及利息之八分之一之應繼分。該判決本
    件上訴人辛○○勝訴之理由略以「上訴人主張系爭4,900萬
    元定期存單為其父親所留下之遺產之事實，已據其提出與所
    述相符之家族會議見證書一份為證，復為被上訴人所不爭執
    ，就此堪信上訴人之主張為可採信．．．」，上揭民事訴訟
    於被上訴人進行調查上訴人等涉嫌違漏後，上訴人辛○○始
    於高等法院審理中撤回第一審之訴。(四)又前揭各繼承人所訂
    立之「家族會議見證書」，載明該第一銀行4,900萬元定期
    存款及利息係被繼承人陳文通之財產，為各繼承人所不爭。
    又查臺灣臺北地方法院85年度重訴字第1674號民事判決兩造
    陳述內容，載明該第一銀行4,900萬元定期存款陸續到期分
    別由高陳秀珠、上訴人寅○○、上訴人壬○○兌領本息後分
    配予其他繼承人，提兌人及實際得款人為繼承人成員，並非
    僅由前揭出租房屋之所有權人上訴人壬○○、上訴人辛○○
    、上訴人丑○○提領取得款項，繼承人上訴人辛○○因未分
    得款項，乃依據「家族會議見證書」訴請繼承人即上訴人寅
    ○○、高陳秀珠、上訴人壬○○、上訴人甲○○○、上訴人
    子○○、上訴人癸○○等6人返還該定期存款本息八分之一
    之應繼分，兩造已提出被繼承人死亡證明書、家族會議見證
    書、房屋租賃契約書、存單明細表、土地及建物登記謄本、
    收據等影本為證，並據上訴人辛○○陳述各繼承人已對被繼
    承人陳文通之財產「詳細清點」，該部分經判決上訴人辛○
    ○勝訴，另上訴人辛○○於該民事訴訟亦有請求返還被繼承
    人陳文通生前曾代理出租上訴人辛○○所有前開座落基隆市
    ○○路32號及臺北市○○街○段22巷19號房屋所收取之押租
    金62萬元部分，則經判決上訴人辛○○敗訴，至於該二戶出
    租房屋之租金收入流向及所有權歸屬，並無爭訟。由此足證
    上訴人等於訂立「家族會議見證書」時，並非尚未得知被繼
    承人所有該第一銀行4,900萬元定期存款之資金來源，亦證
    之該存款本息確於訂立「家族會議見證書」後由繼承人分得
    而並非由房屋所有權人取得。(五)末按該民事訴訟兩造之陳述
    ，足認被繼承人陳文通於生前，已就不動產指定所有權人亦
    即分配為其子等人所有，證之被繼承人陳文通於生前對於動
    產部分，亦具有自由使用、收益、管理、處分財產之權力。
    上訴人辛○○雖於被上訴人進行調查涉嫌違漏後撤回該民事
    訴訟第一審之訴，惟僅使該案訴訟繫屬消滅，其屬被繼承人
    之財產之事實，並非不可採認。該49筆無記名可轉讓定期存
    單之資金來源乃自始由被繼承人陳文通帳戶提取，縱有將繼
    承人名義房屋之租金收入存入其帳戶再轉入定期存款由本息
    逐漸累積財富情形，亦更證之該存款為被繼承人陳文通所有
    ，由其自由使用、收益、管理。該定期存款為被繼承人陳文
    通財產，繼承人於其生前受贈及於其死亡後繼承而承受之事
    實已臻明確，揆諸遺產及贈與稅法相關規定，原核定83年度
    應納贈與稅額1,527,865元及84年度應納贈與稅額8,893,130
    元，並無違誤。是上訴人等雖提出相關房屋租賃契約書影本
    、授權書影本及基隆市第一信用合作社愛三路分社000141被
    繼承人帳戶之帳卡明細表，辯稱該第一銀行4,900萬元定期
    存款之資金來源均屬上訴人壬○○、辛○○、丑○○等三人
    之房租收入而非屬被繼承人陳文通所有，並不可採等語作為
    抗辯。
三、原審斟酌全辯論意旨及調查證據之結果以：(一)按「凡經常居
    住在中華民國境內之中華民國國民，就其在中華民國境內或
    境外之財產為贈與者，應依本法規定，課徵贈與稅。」、「
    本法稱贈與，指財產所有人以自己之財產，無償給與他人，
    經他人允受而生效力之行為。」「除第20條所規定之贈與外
    ，贈與人在一年內贈與他人之財產總值超過贈與稅免稅額時
    ，應於超過免稅額之贈與行為發生後30日內，向主管稽徵機
    關依本法規定辦理贈與稅申報。」為行為時遺產及贈與稅法
    第3條第1項、第4條第1項、第2項、第24條第1項所規定。(二)
    經查被繼承人陳文通於84年8月28日死亡，其生前所有第一
    銀行基隆分行及草店尾分行無記名可轉讓定期存單金額49,0
    00,000元及到期利息，由上訴人壬○○等人自83年12月27日
    至84年12月15日陸續提兌，其中於被繼承人陳文通生前提兌
    部分，計83年度本金8,000,000元及到期利息505,384元，84
    年度本金31,000,000元及到期利息1,376,500元，合計40,88
    1,884元，涉有贈與情事，案經被上訴人查獲，乃核定83年
    度贈與總額8,505,384元、贈與淨額8,055,384元，應納贈與
    稅額1,527,865元，84年度贈與總額32,376,500元、贈與淨
    額31,376,500元、應納贈與稅額8,893,130元，惟本案查獲
    時贈與人陳文通（即被繼承人）已死亡，乃以繼承人為納稅
    義務人，並免處罰鍰。高陳秀珠及上訴人等人申經復查結果
    ，未獲變更等情，有91年1月29日北區國稅法第0000000000
    號復查決定書、被上訴人88年11月27日贈與稅應稅案件核定
    通知書等件為證，堪認為實。上訴人不服，循序提起本件行
    政訴訟。(三)再查被繼承人陳文通生前之無記名可轉讓定期存
    單由高陳秀珠及上訴人等人提領之時間、金額如下：而下列
    資料有附於臺北地方法院85年度重訴字第1674號民事卷內之
    第一銀行基隆分行存款及利息資料可稽，並為兩造所不爭之
    事實，堪認為真實。1.83年12月27日以第一銀行基隆分行無
    記名可轉讓定期存單8張（到期日83年12月18日），每張面
    額100萬元，存單號碼自HA46901至HA46908，存款本金計8,0
    00,000元及到期利息計505,384元，合計8,505,384元，其中
    3張（存單號碼HA46901、HA46902、HA46908）由上訴人寅○
    ○兌領、3張（HA46903、HA46905、HA46907）由高陳秀珠兌
    領、2張（HA46904、HA46906）由上訴人壬○○兌領。2.84
    年2月3日以(1)第一銀行基隆分行無記名可轉讓定期存單17張
    （到期日84年1月10日9張，84年1月28日8張），每張面額10
    0萬元，存單號碼自HA46910至HA46920、HA52351至HA52356
    ，存款本金計17,000,000元及到期利息1,131,500元(2)第一
    銀行草店尾分行無記名可轉讓定期存單4張（到期日84年1月
    11日），每張面額100萬元，存單號碼自HA53221至HA53223
    、HA53225，存款本金計4,000,000元及到期利息70,000元。
    以上(1)＋(2)合計22,201,500元，皆由高陳秀珠兌領。3.84年
    2月25日以當日到期之第一銀行草店尾分行無記名可轉讓定
    期存單5張，每張面額100萬元，存單號碼自HA53227至HA532
    31，存款本金計5,000,000元及到期利息84,375元，合計5,0
    84,375元，由上訴人壬○○兌領。4.84年3月8日以當日到期
    之第一銀行草店尾分行無記名可轉讓定期存單5張，每張面
    額100萬元，存單號碼自HA53232、HA53234至HA53237，存款
    本金計5,000,000元及到期利息90,625元，合計5,090,625元
    ，由上訴人壬○○兌領。5.至於84年12月15日以當日到期之
    第一銀行基隆分行無記名可轉讓定期存單10張，每張面額10
    0萬元，存單號碼自HA52361至HA52370，存款本金計10,000,
    000元及到期利息計725,000元，合計10,725,000元，皆由上
    訴人壬○○兌領，該部分因係繼承人於被繼承人死亡後提領
    ，連同前揭被繼承人死亡前三年內贈與，另案列入被繼承人
    陳文通遺產稅補稅裁罰，上訴人之狀內雖將被繼承人陳文通
    死亡後提領部分亦計入，乃誤載為4,900萬元云云，惟被繼
    承人陳文通死亡後提領之部分，並非本件審理之範圍，（關
    於遺產稅案件，經原審法院91年度訴字第4113號判決上訴人
    之訴駁回在案）。是本件審究之重點在於系爭前述四款提領
    金額共40,881,884元，是否係被繼承人陳文通之財產而應課
    贈與稅？(四)：1.按「當事人主張事實，須負舉證責任，倘所
    提出之證據，不足為其主張事實之證明，自不能認其主張為
    真實。」經本院著有62年判字第127號判例、31年判字第53
    號判例可循。又「動產所有權之歸屬，原以占有為要件，此
    項存款既係被繼承人之名義存入，其物權為存款人所有，在
    未提領以前，不能指為他人所有，否則權利義務之主體無從
    確定，物權陷於紊亂，被繼承人以其自己名義開立存戶，將
    款存入銀行、郵局及公司，其存款自屬被繼承人所有。」亦
    經本院著有62年判字第127號判例釋示在案。依此一判例所
    示之意旨，動產既以占有為要件，被繼承人陳文通將金錢存
    入銀行屬存款人所有，原則上為被繼承人陳文通所有，若上
    訴人欲證明非被繼承人陳文通所有，應負舉證之責。2.經查
    ：上訴人辛○○、寅○○、壬○○、丑○○、陳秀珠、陳麗
    玉六人共同於83年12月26日清點被繼承人之動產，係因被繼
    承人其時已達90高齡，並患有老人失智症，子女們恐有人藉
    機竊取存款，互為防範，乃相約清點其擁有之金飾、定期及
    活期存款等，就清點結果，作成家族會議見證書，列載其現
    金部分計有4,994,100元，一銀無記名定期存單計有49張金
    額合計49,000,000元等情，有該6人所簽之家族會議見證書
    影本及嗣後上訴人壬○○聲請法院對其父陳文通為禁治產宣
    告可資證明。再細閱「家族會議見證書」內容，係載明本件
    繼承人上訴人寅○○、丑○○、壬○○、辛○○、陳秀珠、
    陳麗玉6人於83年12月26日上午10時假基隆市○○路50號住
    宅出席見證雙親所遺留金器暨動產明細，其中定期存單有：
    第一銀行（無記名）(1)到期日83年12月18日，金額100萬元8
    張；(2)到期日84年1月10日，金額100萬元9張；(3)到期日84
    年1月11日，金額100萬元4張；(4)到期日84年1 月28日，金
    額100萬元8張；(5)到期日84年2月25日，金額100 萬元5張；
    (6)到期日84年3月8日，金額100萬元5張；(7)到期日84年12月
    15日，金額100萬元10張；總計4,900萬元。現金部分有4,99
    4,100元，上開金器現金定期存款之數目係83年12月16日第
    一次所尋獲之數目，嗣後若有再尋獲，另行編列，家族見證
    人再行簽證等文字。而再由前開第一銀行之銀行存款及利息
    資料所顯示定期存單到期日、提兌金額與「家族會議見證書
    」記載金額，亦屬相符，足見第一銀行無記名定期存單計有
    49張金額合計49,000,000元確係被繼承人陳文通所有財產無
    訛。3.嗣被繼承人於84年8月28日死亡，部分繼承人提領上
    開存款，繼承人即本件上訴人辛○○曾向臺北地院起訴主張
    見證書上所列之現金及存款係屬陳文通之遺產，請求判命領
    取現金及存款之繼承人寅○○、高陳秀珠、壬○○、甲○○
    ○、子○○、癸○○，就其應繼分部分應返還伊。案件審理
    中，該案被上訴人寅○○、壬○○、甲○○○、子○○、癸
    ○○（現均為本件上訴人）高陳秀珠（現已亡故）對上訴人
    辛○○主張系爭現金及定期存單係屬被繼承人陳文通之遺產
    乙節並不爭執，惟主張被繼承人生前將不動產登記與上訴人
    辛○○原較多，寅○○、壬○○登記較少，高陳秀珠、甲○
    ○○、子○○、癸○○四女更未登記有任何不動產，故被繼
    承人生前將定期存款部分贈與給伊等云云，凡此有臺北地院
    85年度重訴字第1674號案內，兩造所提書狀影本附卷可稽。
    是上開7位上訴人在彼此間為遺產而爭訟時，均不爭執系爭
    定期存款及現款，係其父陳文通所遺遺產。足徵本件被繼承
    人陳文通生前確係沿我國習俗，將不動產登記在兒子名下，
    惟管理收益權仍由其本人掌管，系爭定存及現金，係屬被繼
    承人陳文通之遺產，至為明確。4.被上訴人業已有充分之證
    據證明為上開動產為被繼承人陳文通所有。上訴人等雖主張
    渠等書寫見證書時，因不知其父所有系爭定存及現金係管理
    其財產之租金收入而得，因而書寫見證書，上訴
    人辛○○並因而向臺北地院訴請其兄弟姊妹返還所有物云云
    乙節。查上訴人之父陳文通早將全部財產登記與兒子，其本
    人名下已毫無財產，亦無任何職業，上訴人等為其兒子豈會
    不知？又渠等將登記其名下之財產委託其父陳文通管理數十
    載，若非同意租金收入仍屬其父所有，豈會不覺其數十年之
    租金收入下落不明？且上訴人壬○○、甲○○○、子○○、
    癸○○及已故之高陳秀珠，因係女兒，其父並未登記任何不
    動產與渠等，倘系爭定存及現金，係由租金收入而來即屬房
    屋登記名義人所有，則系爭存款即非屬上開四女所有，上訴
    人寅○○、壬○○何以同意將部分定期存單交與其四人提領
    ？另上訴人辛○○本得請求伊等返還全部款項，惟實際上，
    上訴人辛○○卻僅請求甲○○○、子○○、癸○○就其應繼
    分部分返還伊，足徵上訴人所謂不知系爭現金及定期存款係
    登記其名下之不動產出租之收益而來，而誤寫家族會議見證
    書，上訴人辛○○亦因而誤為提起民事訴訟云云，顯不足採
    信，系爭現金及存款係屬被繼承人陳文通之遺產，洵堪認定
    。5.上訴人雖提出授權書及房屋契約書數紙及被繼承人陳文
    通另一帳戶基隆市第一信用合作社內存款主張：4, 900萬元
    並非陳文通之遺產，全係陳文通出租壬○○或辛○○房屋之
    租金收入云云，惟依據上開證據顯示及國人為規避遺產稅並
    避免日後子女爭產，又有重男輕女觀念，常在生前即將所有
    之不動產移轉登記兒子名義，惟其管理及收益權則仍歸屬父
    母，待父母亡故之後，始將現金及不動產交與兒子管理收益
    ，凡此為眾所週知之習俗。本件上訴人等之被繼承人陳文通
    育有八位子女，亦頗有資產，其於多年前即將所有不動產移
    轉登記在兒子辛○○、寅○○、壬○○名下，惟仍由其本人
    管理收益，所收取之租金亦全存在其名下。足認被繼承人陳
    文通於生前，已就不動產指定所有權人亦即分配為其子等人
    所有，證之被繼承人陳文通於生前對於動產部分，亦具有自
    由使用、收益、管理、處分財產之權限。上訴人辛○○雖於
    被上訴人進行調查涉嫌違漏後撤回該民事訴訟第一審之訴，
    惟僅使該案訴訟繫屬消滅，其屬被繼承人財產之事實，並非
    不可採認。該49筆無記名可轉讓定期存單之資金來源乃自始
    由被繼承人陳文通帳戶提取，縱有將繼承人名義房屋之租金
    收入存入其帳戶再轉入定期存款由本息逐漸累積財富情形，
    亦更證之該存款為被繼承人陳文通所有，由其自由使用、收
    益、管理。該定期存款為被繼承人陳文通財產，繼承人於其
    生前受贈及於其死亡後繼承而承受之事實已臻明確，揆諸遺
    產及贈與稅法相關規定，原核定83年度應納贈與稅額1,527,
    865元及84年度應納贈與稅額8,893,130元，並無違誤。從而
    ，被上訴人依首揭規定，核定83年度贈與總額8,505,384元
    、贈與淨額8,055,384元，應納贈與稅額1,527,865元，84年
    度贈與總額32,376,500元、贈與淨額31,376,500元、應納贈
    與稅額8,893,130元，並無不合，訴願決定遞予駁回，亦無
    違誤，因而為上訴人敗訴之判決。
四、本院核原判決依上開規定及說明，尚無違背法令。上訴意旨
    仍執陳詞並以原審之卷證資料並無上訴人之被繼承人於生前
    將不動產移轉登記於寅○○、壬○○、辛○○名下之證據，
    據以指摘原判決有適用法規不當及理由不備之違背法令，聲
    明廢棄改判。惟查：上訴人在原審法院主張系爭遺產，
    4,900萬元係來自上訴人辛○○、壬○○、丑○○所有坐落
    台北市及基隆市之不動產，並有授權書及不動產出租契約書
    附原處分卷可稽，且依上訴人壬○○於87年9月9日提出於原
    處分之說明書第2頁 (五)載明，上開不動產係登記在上訴人
    丑○○、壬○○、辛○○3人「名下」，並標示為（五）兄
    弟「名下」之不動產坐落如下：既為「名下」，其意當指原
    為被繼承人陳文通所有，而登記在上訴人丑○○、壬○○、
    辛○○名下。又原判決亦引用上訴人辛○○於台灣台北地方
    法院85年度重訴字第1674號民事返還所有物事件中，本件其
    餘上訴人主張被繼承人生前將不動產登記與上訴人辛○○原
    較多，上訴人寅○○、壬○○登記較少，高陳秀珠、甲○○
    ○、子○○、癸○○均未登記有任何不動產，故被繼承人生
    前將定期存款單部分贈與給伊等，凡此有兩造所提該案書狀
    影本附卷可稽。足證被繼承人生前確有將不動產登記在上訴
    人辛○○、壬○○、丑○○等人名下，原判決核無認定事實
    不依證據之可言。次按被繼承人陳文通係民前7年11月27日
    出生，上訴人辛○○係民國32年7月6日出生，高陳秀珠係民
    國25年8月27日出生，依當時之台灣民間確有兒子分田園不
    動產，女兒分嫁及動產之習慣，況原判決對上訴人所訴，
    均已詳予剖析論駁，原判決難謂有不適用法規或適用不當及
    理由不備之違背法令，應認上訴意旨為無理由，應予駁回。
據上論結，本件上訴為無理由，爰依行政訴訟法第255條第1項、
第98條第3項前段，判決如主文。
中    華    民    國    94    年    7    月    28      日
                  第四庭審判長法  官　徐　樹　海
                              法  官　高　啟　燦
                              法  官　吳　錦　龍
                              法  官　黃　合　文
                              法  官　林  茂  權
以  上  正  本  證  明  與  原  本  無  異
中    華    民    國    94    年    8    月    1      日
　　　　　　　　　　　　　　　書記官　張　雅　琴
